【裁判字號】    90,訴,1434
【裁判日期】    900629
【裁判案由】    偽造文書等
【裁判全文】
台灣台中地方法院刑事判決                          九十年度訴字第一四三四號
    公  訴  人  臺灣台中地方法院檢察署檢察官
    被      告  乙○○
右列被告因偽造文書等案件，經檢察官提起公訴（九十年度偵字第七六二二號），本
院判決如左：
    主      文
乙○○行使偽造私文書，足以生損害於公眾，處有期徒刑肆月，如易科罰金以參佰元
折算壹日。偽造之第ET00000000號統一發票收執聯一張沒收。
    事      實
一、乙○○明知其持有之長源商行（設於台中市○○○路○段六九○號）於民國九十
    年一月三十日，所開立之票號ET00000000號統一發票收執聯，並未對中九十年度
    一至二月份之統一發票各類獎項號碼，已無價值。竟意圖為自己不法之所有，於
    不詳時、地，先行自另張統一發票收執聯剪下「8」、「4」、「9」等票號上數
    字，再將之粘貼於上開統一發票收執聯票號之第三、四、七之位置碼處，將該收
    執聯偽造為ET00000000號（該票號00000000號統一發票，實際上由大買家股份有
    限公司台中北屯分公司開出，其末七碼中獎部分，已另由真正中獎人領走），以
    符合當期頭獎號碼00000000之末七碼，偽造為獎金新台幣（下同）四萬元之當期
    貳獎號碼，足以生損害於財政部統一發票給獎之正確性。復於同年四月二十日十
    一時許，至台中市○區○○路二段二號合作金庫，持該偽造之中獎統一發票號收
    執聯，行使交付予該金庫行員丙○○，以此為詐術，欲詐領四萬元現金，經丙○
    ○發覺該統一發票收執聯係屬偽造，報警查獲，其詐領獎金始未得逞。
二、案經台中市警察局第一分局報告台灣台中地方法院檢察署檢察官偵查起訴。
    理      由
一、訊據被告乙○○固坦承持上開偽造之第ET00000000號統一發票收執聯，向台中市
    ○區○○路二段二號合作金庫，交付予該金庫行員丙○○，兌領獎金等情不諱，
    惟矢口否認有何偽造文書、詐欺之情事，辯稱：該統一發票收執聯係撿到的，於
    整理房子時才發現，伊沒有變造，係發覺中獎後才去領，經櫃檯行員告知，才知
    道係偽造的云云。然查：右開事實，業據證人金庫行員丙○○丙○○、長源商行
    職員甲○○證述在卷，並有偽造之統一發票收執聯、台中市稅捐稽徵處九十年二
    月份統一發票中獎清冊、九十年度一至二月份中獎號碼表等在卷可稽，被告自承
    曾至長原商行購物，無法舉證係何人交付、或何人偽造，是該偽造之統一發票之
    收執聯，應係其將購物取得之統一發票收執聯，自行偽造而成，其所辯顯係卸飾
    之詞，不足採信，被告犯行洵堪認定。
二、按統一發票係營業稅法第三十二條第一項所定營業人銷售貨物或勞務，開立予買
    受人之憑證，並非表彰一定財產之權利，而係會計憑證之一種，性質上屬私文書
    。觀之同法條第三項明定：「統一發票，由政府印製『發售』，或核定營業人『
    自行印製』……。」尤為明瞭。至財政部依營業稅法第五十八條訂定之「統一發
    票給獎辦法」，旨在防止逃漏、控制稅源及促進統一發票之推行，而以定期開獎
    ，給予獎金之方式，鼓勵買受人向營業人索取統一發票，為其附隨目的。又有價
    證券固以實行券面所表示之權利時，必須占有該券為特質，但具有此項特質之證
    券（文書），在論理法則上，不能解釋為均屬有價證券。統一發票中獎與否，純
    繫於偶然之事實，不因中獎人必須占有該中獎之統一發票，始得領取獎金（統一
    發票給獎辦法第九條參照），而影響統一發票之私文書性質。（參最高法院六十
    三年十一月五日第四次刑庭總會決議、八十九年台上字第二六○八號判決參照）
    。又統一發票一經開獎，未中獎者已無價值，一經改造與中獎號碼相符，即得行
    使兌換獎金之權利，則其將未中獎之統一發票號碼，改造為中獎發票號碼之行為
    ，係具有創設性，係屬偽造而非變造（參最高法院四十一年台上字第九六號判例
    ）。核被告乙○○所為，係犯刑法第二百十六條、第二百十條之行使偽造私文書
    及同法第三百三十九條第三項、第一項之詐欺取財未遂罪。其偽造私文書之低度
    行為為行使之高度行為所吸收，不另論罪。被告所犯上開二罪間，有方法與結果
    之牽連關係屬牽連犯。應從一重之行使偽造私文書罪論處，爰審酌被告犯罪之動
    機、目的、方法、犯罪後態度等一切情狀，量處如主文所示之刑，並諭知易科罰
    金之折算標準，以示懲儆。扣案之被告偽造之第ET00000000號統一發票收執聯一
    張，為被告所有供犯罪所得之物，且扣案在卷，業據其於本院審理時所供認，併
    宣告沒收。
三據上論斷，應依刑事訴訟法第二百九十九條第一項前段，刑法第二百十條第二
百十六條第五十五條第四十一條第一項前段第三十八條第一項第二款罰金罰
鍰提高標準條例第二條，判決如主文。
中      華     民      國    九十      年      六      月    二十九    日
                                臺灣臺中地方法院刑事第七庭
                                        法  官  黃  松  竹
右正本證明與原本無異。
如不服本判決，應於判決送達後十日內向本院提出上訴狀，上訴於臺灣高等法院臺中
分院( 須附繕本 )。
                                        書記官
中      華      民      國    九十      年      六      月    二十九    日
所犯法條
刑法第二百十條：偽造、變造私文書，足以生損害於公眾或他人者，處五年以下有期
徒刑。
第二百十六條：行使第二百十條至第二百十五條之文書者，依偽造、變造文書或登載
不實事項或使登載不實事項之規定處斷。
第三百三十九條第一項：意圖為自己或第三人不法之所有，以詐術使人將本人或第三
人之物交付者，處五年以下有期徒刑、拘役或科或併科一千元以下罰金。


司法院資訊處製作；財團法人民間司法改革基金會備份。
